【裁判字號】    90,簡上,293
【裁判日期】    901019
【裁判案由】    詐欺
【裁判全文】
臺灣臺北地方法院刑事判決                          九十年度簡上字第二九三號
    上  訴  人  臺灣臺北地方法院檢察署檢察官
    被      告  乙○○
右列上訴人因詐欺案件，不服本院簡易庭於中華民國九十年七月二十日所為九十年度
簡字第一八九五號第一審判決（偵查案號八十九年度偵字第二○三四八號），提起上
訴，本院合議庭為第二審判決如左：
    主  文
原判決撤銷。
乙○○連續以詐術得財產上不法之利益，處拘役伍拾日，如易科罰金，以參佰元折算
壹日。
    事  實
一、乙○○於民國八十七年間曾違反著作權法（臺灣板橋地方法院於八十九年十二月
    四日判處有期徒刑一年七月，併科罰金四十萬元，緩刑五年，緩刑中交付保護管
    束）；渠明知網路服務業者（ＩＳＰ）「中華電信數據通信分公司」（下稱中華
    電信）所核發之撥接帳號ＨＮ00000000（含登入主機密碼）係甲○○建
    築師事務所申請付費使用，非經甲○○之同意或授權，不得擅自使用。竟意圖為
    自己不法之利益，並基於概括之犯意，於八十九年三月間某日，至臺北市○○路
    「光華商場」，以新台幣（下同）一千元之代價，購得前揭帳號，並在其位於台
    北縣中和市○○路○段一七五巷十六號十二樓住處，以電話線路之有線方式，連
    續使用家中之00000000、00000000號電話及購得之前述之帳號
    、登入主機密碼，撥接至中華電信所維護之網路主機，連結至網際網路，使中華
    電信陷於錯誤，提供網路予乙○○上網瀏覽網頁或使用其他網路服務，並向甲○
    ○請求支付撥接網路服務費用，迄同年六月止，乙○○共獲得五千七百八十九元
    之不法利益；嗣於八十九年九月六日為警於乙○○住處查獲上情。
二、案經內政部警政署刑事警察局移送臺灣臺北地方法院檢察署檢察官偵查起訴。
    理      由
一、右揭犯罪事實，業據被告乙○○於警訊時及偵審中供承不諱，核與證人甲○○於
    警訊時及偵審中之證述情節相符；此外，並有撥接帳號ＨＮ00000000網
    路登入記錄一冊、撥接帳號ＨＮ00000000之中華電信公司八十九年四月
    份至九月份之電信費收據、中華電信公司台灣北區電信分公司三重營運處九十年
    三月二日九○－重服二八－九（○三二）號函、雙和營運處九十年三月二日服雙
    （九○）字第Ａ○三七號函及所附00000000、00000000及00
    000000電話客戶資料及交通部電信總局九十年七月六日電信公九十字第五
    ○六○四一－○號函附卷可稽；按「被告之自白，非出於強暴、脅迫、利誘、詐
    欺、違法羈押或其他不正之方法，且與事實相符者，得為證據」「被告之自白，
    不得作為有罪判決之唯一證據，仍應調查其他必要之證據，以察其是否與事實相
    符。」刑事訴訟法第一百五十六條第一項、第二項分別定有明文；本院依（一）
    證人甲○○於警訊時及偵審中之證述；（二）卷附撥接帳號ＨＮ0000000
    0網路登入記錄一冊及該撥接帳號帳號中華電信公司八十九年四月份至九月份電
    信費收據（三）中華電信公司台灣北區電信分公司三重營運處、雙和營運處處九
    十年三月二日函（四）00000000、00000000及0000000
    0之電話客戶資料（五）交通部電信總局九十年七月六日函等補強證據，足資擔
    保被告乙○○於本院審理時就前開犯罪事實所為之任意性自白具有相當程度之真
    實性，而使得本院確信被告乙○○前述自白之犯罪事實確屬真實；事證明確，被
    告乙○○詐欺得利之犯行，洵堪認定。
二、被告乙○○以他人申請之帳號及密碼，撥打自用電話連結其電腦，以詐術使中華
    電信公司陷於錯誤允許被告使用他人之帳號及密碼，而提供網路服務，並向原申
    請客戶（即甲○○）請求支付撥接網路服務費用，因而獲得免於支付撥接網路服
    務費用共計五千七百八十九元之財產上不法利益；核其所為，係違犯刑法第三百
    三十九條第二項之詐欺得利罪，渠先後多次犯行，時間緊接、方法相同、觸犯構
    成要件相同之罪名，顯係基於概括犯意為之，為連續犯，應依刑法第五十六條之
    規定論以一罪，並加重其刑。又原審以被告係利用電話線路之有線方式，撥接上
    網，以發送、傳輸或接收訊息，已屬電信法第二條第一款所規定之「電信」，依
    電信法第五十六條所規定係為保障合法使用者之電信設備使用權利不受侵犯，其
    立法意旨已包括刑法詐欺得利罪之處罰範圍及構成要件，應科以電信法第五十六
    條第一項之罪，原審援引該法條對被告論罪科刑，固非無據，惟電信法第五十六
    條之規定：「意圖為自己或第三人不法之利益，以有限、無線或其他電磁方式，
    盜接或盜用他人電信設備通信．．．」雖為保障合法使用者之電信設備使用權利
    不受侵犯，然查電信法第二條第二款所規定之電信設備，係指電信所用之機械、
    器具、線路及其他相關設備等實體有形之設備；則網際網路之撥接帳號及密碼並
    非上開條文所定義之「電信設備」，故如盜用他人網路撥接帳號及密碼上網，並
    非前開電信法第二條第二款所稱之電信設備，僅屬電信法第二條第一款之「電信
    」。故被告所盜用之客體，核與電信法第五十六條第一項所定之電信設備之意涵
    ，並不相當。此觀之電信法第五十六條至第五十八條之罪，依同法第六十條規定
    須採義務沒收主義，其電信器材，不問屬於犯人與否均沒收，應係指沒收實體之
    電信設備之意旨相當，故若依電信法第五十六條之罪對本案被告予以論罪科刑，
    必須併予沒收被告之有線電話、中華電信有線電話自動交換機及中華電信所維護
    之網路主機，實不合理，故原審適用法律尚有未洽，公訴人上訴意旨對此指摘，
    自屬有據，應由本院合議庭，將原判決撤銷改判，為公訴人於原審時所更正之詐
    欺得利罪，以期適法。爰審酌被告犯罪所生之危害及其犯罪之手段、目的、智識
    程度，及被告犯後態度並已賠償甲○○建築師損害，而甲○○建築師已表明不欲
    追究等一切情狀，量處如主文第二項所示之刑，並諭知易科罰金之折算標準。
三、按被告行為後，刑法第四十一條業已修正，並於九十年一月十日經總統公布，於
    九十年一月十二日生效，茲比較新舊法文修正之結果，其中原舊法第四十一條「
    犯最重本刑為三年以下有期徒刑以下刑之罪，而受六月以下有期徒刑或拘役之宣
    告，因身體、教育、職業或家庭之關係，執行顯有困難，得以一元以上三元以下
    折算一日，易科罰金」之規定，已經修正之新法擴大得易科罰金之範圍，凡「所
    犯最重本刑為五年以下有期徒刑之罪」，符合前開與舊法相同之其他要件下，即
    得易科罰金，是適用新法即對被告原所犯最重本刑為有期徒刑五年以下之罪者，
    使其有易科罰金之適用，對被告而言，自較有利，依刑法第二條第一項前段之規
    定，即應適用裁判時之新修正刑法第四十一條第一項前段規定為易科罰金之諭知
    。
據上論斷，應依刑事訴訟法第四百五十五條之一第一項、第三項、第三百六十四條、
第三百六十九條第一項前段、第二百九十九條第一項前段，刑法第二條第一項前段、
第五十六條、第三百三十九條第二項、第四十一條第一項前段，罰金罰鍰提高標準條
例第一條前段、第二條，判決如主文。
本案經檢察田炳麟到庭執行職務
中      華      民      國      九十     年     十     月      十九     日
                                  臺灣臺北地方法院刑事第六庭
                                    審判長法  官    劉慧芬
                                          法  官    劉煌基
                  法  官    梁耀鑌
右正本證明與原本無異。
本判決不得上訴。
                                          書記官    梁淑時
中      華      民      國      九十     年     十     月    二十二     日
附本案論罪科刑法條全文
刑法第三百三十九條
意圖為自己或第三人不法之所有，以詐術使人將本人或第三人之物交付者，處五年以
下有期徒刑、拘役或科或併科一千元以下罰金。
以前項方法得財產上不法之利益或使第三人得之者亦同。
前二項之未遂犯罰之。


司法院資訊處製作；財團法人民間司法改革基金會備份。
